【裁判字號】    96,上,373
【裁判日期】    970319
【裁判案由】    所有權移轉登記
【裁判全文】
臺灣高等法院民事判決                   96年度上字第373號
上  訴  人  己○○○（王尾及王成節之承受訴訟人）
            癸○○（王尾及王成節之承受訴訟人）
            壬○○（王尾及王成節之承受訴訟人）
            戊○○（王尾及王成節之承受訴訟人）
共      同
訴訟代理人  魏順華律師
            曾能煜律師
            羅秉成律師
複代 理 人  戴愛芬律師
視同上訴人  丙○○（王尾及王成龍之承受訴訟人）
            丁○○（王尾及王成龍之承受訴訟人）
            巳○○○○○○（王尾及戴月琴之承受訴訟人）
            午○○（王尾及戴月琴之承受訴訟人）
            天○○（王尾及簡戴月娥之承受訴訟人）
            未○○（王尾及簡戴月娥之承受訴訟人）
            亥○○（王尾及簡戴月娥之承受訴訟人）
            酉○○（王尾及簡戴月娥之承受訴訟人）
            戌○○（王尾及簡戴月娥之承受訴訟人）
            申○○（王尾及簡戴月娥之承受訴訟人）
            辰○○○（王尾及簡戴月娥之承受訴訟人）
            子○○（王尾及姜王月華之承受訴訟人）
            寅○○（王尾及姜王月華之承受訴訟人）
            丑○○（王尾及姜王月華之承受訴訟人）
            庚○（王尾及王菊之承受訴訟人）
被上 訴 人  辛○○（王成信之承受訴訟人）
            卯○○（王成信及王燕山之承受訴訟人）
            乙○○○○○○ ○○○○（王成信及王燕山之承受訴訟人）
            甲○○○○○○  ○○○○（王成信及王燕山之承受訴訟人）
共      同
訴訟代理人  羅廷祥律師
上列當事人間所有權移轉登記事件，上訴人對於中華民國95年12
月29日臺灣新竹地方法院95年度訴更(五)字第1號第一審判決提起
上訴，本院於97年3月5日言詞辯論終結，判決如下：
    主      文
上訴駁回。
第二審訴訟費用由上訴人負擔。
    事實及理由
壹、程序方面
一、本件原審原告王尾於民國83年5月5日於原審訴訟進行中死亡
    ，其繼承人為原上訴人王成節（下稱王成節）、視同上訴人
    丙○○、視同上訴人丁○○、王成龍、王菊、簡戴月娥、戴
    月琴、姜王月華，及王成信，因王成信係他造當事人，與上
    訴人處於訴訟上對立之關係，此時承受王尾為上訴人之訴訟
    地位者，即不包括王成信（其實體上因繼承而承受王尾之權
    利義務，依然存在）。又其中王成節、視同上訴人丙○○、
    視同上訴人丁○○、王成龍、視同上訴人巳○○○○○○、
    視同上訴人午○○、姜王月華於85年9月12日向原審83年度
    訴更字第2號案件具狀聲明承受訴訟（見原審83年度訴更字
    第2號卷第53頁），惟姜王月華嗣於86年10月14日出具授權
    書、聲明書予王燕山表示其並無意願承受訴訟，且未曾使用
    過其本人名義或委任過任何人向台灣之法院對王成信起訴，
    因而原審88年度訴更四字第1號案件即於89年2月22日裁定命
    姜王月華為王尾之承受訴訟人，續行訴訟（見本院86年度上
    字第1455號卷第45頁至第47頁）。另因王菊、簡戴月娥未為
    承受訴訟之聲明，乃由原審83年度訴更字第2號案件於86年6
    月3日以裁定命其等續行訴訟（見原審83年度訴更字第2號卷
    第226頁至第227頁）。另王成龍於93年10月14日死亡，與配
    偶邱月星間並無子嗣，乃由原審88年度訴更四字第1號案件
    於93年11月29日裁定命王成龍之繼承人即當時尚存之兄弟王
    成節、丁○○、丙○○，及其配偶邱月星為王成龍之承受訴
    訟人，續行訴訟，嗣邱月星向原審聲明拋棄繼承，則王成龍
    之承受訴訟人應為其兄弟王成節、丁○○及丙○○（見原審
    88年度訴更四字第1號卷第440頁、第466頁至第467頁、第56
    8頁）。另王菊於92年4月2日死亡時，其配偶王如欽早於89
    年4月6日即已死亡，原審88年度訴更四字第1號案件乃於93
    年1月28日命王菊之繼承人即其子女王瑤瑧、庚○承受訴訟
    ，嗣王瑤瑧具狀陳稱其已向台灣台北地方法院聲明拋棄繼承
    ，亦經原審依職權向台灣台北地方法院函查明確（見原審88
    年度訴更四字第1號卷第274頁至第275頁、第293頁至第294
    頁、第328頁），從而王菊之承受訴訟人僅庚○1人。再簡戴
    月娥亦於88年12月13日死亡，其配偶天○○、子女簡紹、
    酉○○、戌○○、未○○、申○○及辰○○○為其繼承人，
    因其等均未聲明承受訴訟，原審88年度訴更四字第1號案件
    於90年10月16日裁定命簡戴月娥之繼承人天○○、簡紹、
    酉○○、戌○○、未○○、申○○及辰○○○承受訴訟（見
    原審88年度訴更四字第1號案卷第141頁、第151頁至第152頁
    ）。又姜王月華經原審裁定命其續行訴訟後，亦於89年9月2
    0日死亡，其配偶子○○、女兒姜姁靖、丑○○為其繼承人
    ，亦經原審88年度訴更四字第1號案件於90年10月16日命子
    ○○、姜姁靖、丑○○為姜王月華之承受訴訟人，續行訴訟
    （見原審88年度訴更四字第1號案卷第73頁至第74頁、第139
    頁、第151頁至第152頁、第418頁）。
二、另原審被告王成信於86年2月20日死亡，其配偶王黃秀美拋
    棄繼承，兒子王燕山、辛○○為其繼承人，並於原審83年度
    訴更字第2號案件審理期間，於86年4月7日具狀聲明承受訴
    訟（見原審83年度訴更字第2號卷第173頁至第176頁、第199
    頁至第204頁）。嗣王燕山亦於95年7月2日死亡，其配偶卯
    ○○，及在美國生育之子女Joce1yn Wang、甲○○○○○○ ○○○○為
    其繼承人，已於95年11月2日向原審具狀聲明承受訴訟（見
    該卷第121頁至第132頁），亦經原審准許在案。
三、按訴訟標的對於共同訴訟之各人必須合一確定者，共同訴訟
    人中一人之行為有利益於共同訴訟人者，其效力及於全體，
    民事訴訟法第56條第1款定有明文。本件訴外人王尾原係基
    於其與王成信（已歿）、辛○○、王燕山（已歿）（下合簡
    稱王成信等3人）間之買賣契約關係，對於王成信等3人所有
    坐落新竹市○○段230地號土地（註：嗣經分割為230、230
    之1、230之2地號）、同段214地號（註：嗣經分割為214、2
    14之1、214之2地號），及同段234地號（註：嗣經分割為23
    4、234之1、234之2、234之3地號）土地有所有權移轉登記
    請求權，求為所有權移轉登記予兩造公同共有之判決，上訴
    人及視同上訴人均為被繼承人王尾之繼承人，依民法第1148
    條前段、第1151條之規定，就買賣契約之權利為其等公同共
    有，自屬必須合一確定。則申○○及辰○○○雖另於原審具
    狀撤回起訴，惟因渠2人脫離訴訟而使當事人不適格，自形
    式上觀之，係不利益於其他共同訴訟人，依民事訴訟法第56
    條第1項第1款後段規定，其撤回對於全體自屬不生效力。又
    原審為上訴人敗訴判決後，雖僅王成節不服原審判決，聲明
    上訴，惟其上訴為有利益於共同訴訟人之行為，依民事訴訟
    法第56條第1款規定，其效力及於其他未上訴之人，自應將
    其他未上訴之人，列為視同上訴人。嗣王成節於上訴本院後
    ，已在訴訟進行中於96年5月24日死亡，己○○○、壬○○
    、癸○○、戊○○（下合稱己○○○等4人，與視同上訴人
    合簡稱上訴人）為其繼承人，有繼承系統表及戶籍謄本（見
    本院卷第89至112頁）可參，均於96年7月16日向本院具狀聲
    明承受訴訟，核無不合。
四、本件視同上訴人丙○○、丁○○、蔡宗崑、午○○、天○○
    、未○○、亥○○、酉○○、戌○○、申○○、辰○○○、
    子○○、寅○○、丑○○、庚○均經合法通知，而未於言詞
    辯論期日到場，查無民事訴訟法第386條所列各款情形之一
    ，應准被上訴人之聲請，由其一造辯論而為判決。
五、又王成節於原審主張其原先起訴時請求被上訴人辨理移轉登
    記之土地除230之2地號土地（下稱「系爭土地」），目前仍
    登記在王成信名下之外，其餘其原請求移轉登記之230、230
    之1、214、214之1、214之2、234、234之1、234之2、234之
    3地號均已移轉登記予第三人，此部分已屬不能給付，爰將
    聲明減縮為被上訴人應將系爭土地，面積594平方公尺辦理
    繼承登記後，移轉登記予兩造保持公同共有（見原審95年度
    訴更五字第1號卷第148頁），而視同上訴人並未為減縮之聲
    明，且其減縮請求移轉登記之標的物，實質上雖等同原先起
    訴時請求被上訴人移轉登記土地之一部撤回，惟上開系爭土
    地以外之其他地號，均已移轉於第三人，有土地登記簿謄本
    可稽（見原審88年度訴更四字第1號卷第21頁至第23頁)，則
    如未減縮，就此部分全體上訴人勢必遭敗訴判決，從而，王
    成節於明知此部分絕無勝訴希望時，減縮此部分聲明，對其
    餘上訴人應無不利，則其於原審聲明減縮請求範圍之效力應
    認及於全體上訴人。而此部分之訴既因減縮而不存在，則原
    審就該部分所為不利於上訴人之判決，自屬不生效力，併予
    敘明。
六、又按第二審所為訴之變更或追加，非經他造同意，不得為之
    。但第255條第1項第2款至第6款情形，不在此限；民事訴訟
    法第446條第1項定有明文。查上訴人原係依據買賣關係請求
    移轉登記，嗣於本院另主張依據信託關係請求（見本院卷第
    50頁），顯屬追加訴訟標的，而被上訴人則表明拒絕同意。
    惟查上訴人於原審時即已主張本件因係王尾管業之故，而將
    原信託登記王成龍名下之系爭土地，於58年間為配合都市平
    均地權條例每人持有土地面積之限制規定，王尾乃指示王成
    龍將系爭土地再信託登記於王成信父子等人名下，故雙方所
    存在之法律關係原即為信託關係。嗣只係為方便合建事宜之
    進行，及遷就土地登記規格化之限制下，以終止信託方式無
    法達成回復原真正權利人（王尾）之目的，遂以買賣作為取
    回信託物之原因（見原審83年度訴更字第2號卷第43頁至46
    頁之王成節85年5月1日補充理由狀）。亦即上訴人於原審自
    始即主張本件之買賣契約僅係信託關係終止為收回信託物，
    僅為適應土地登記制式規格而採取從權之方式，從而，其於
    上訴後雖追加信託之法律關係，惟其基礎事實應屬相同，與
    民事訴訟法第255條第1項第2款相符。且本件訴訟標的雖屬
    上訴人與視同上訴人公同共有，惟民事訴訟法第56條第1款
    既許必要共同訴訟人一人所為之行為有利益於共同訴訟人者
    ，其效力及於全體，並未排除因公同共有關係而形成之必要
    共同訴訟。又民事訴訟法第56條之1更明定訴訟標的對於數
    人必須合一確定而應共同起訴時，如其中一人或數人拒絕同
    為原告而無正當理由者，法院得依原告聲請，以裁定命該未
    起訴之人於一定期間內追加為原告。逾期未追加者，視為已
    一同起訴。則在因公同共有關係而形成之必要共同訴訟人間
    ，於民事訴訟法第56條第1款前段或第56條之1適用範圍內，
    自無須依民法第828條第2項，取得全體公同共有人之同意，
    此應為當然之解釋。且本件視同上訴人於原審均為原告，而
    追加之信託法律關係，與原訴訟標的之買賣關係，僅屬在同
    一訴之聲明下，為求有利之判決，而追加競合之請求權基礎
    而已，實質上並未逾原審原告訴之目的，亦未對原審原告不
    行使訴訟權之自由，產生不當之過度干涉。則本件上訴人追
    加信託關係之訴訟標的，經核尚無不合，應予准許。
貳、實體方面
一、上訴人主張：系爭土地原係兩造之被繼承人王尾所有，而王
    尾於38年以前名下土地近百筆，惟於38年間，因眼見耕地三
    七五減租條例施行在即，乃將名下部分土地分別以贈與之名
    信託登記於王成龍名下，其後新竹市於58年間實施都市計劃
    ，王尾惟恐因平均地權條例限制私有土地最高面積，致所有
    之土地遭政府徵收，乃再將包括系爭土地在內之土地信託登
    記予王成信、王燕山、辛○○等子孫10人名下，因此系爭土
    地名義雖登記在王成信等3人名下，但所有權狀自始均由王
    尾持有，置於新竹市○○街114號住宅，迨其年老時復囑託
    王成龍代為保管，且當時移轉所用印鑑章全由王尾持有，歷
    年地價稅、田賦亦均由王尾或王成龍繳納，故系爭土地實際
    上仍屬王尾所有，本質上即屬信託登記。迨至68年間不動產
    景氣復甦，王尾有意與建商合建銷售變現，而為管業上方便
    合建事宜之進行，遂經丙○○、王成信（王燕山、辛○○時
    尚年幼，由父親王成信全權代理）同意以買賣契約之方式收
    回分寄之土地。又按己○○○等4人之被繼承人王成節向為
    母親王尾所委任之王家一切管業全權代理人，若無王成信之
    授權及母親王尾之授意，當無為王成信簽名之必要，因此上
    開買賣契約書 (下稱「系爭買賣契約書」)並非偽造。則系
    爭土地當時由王成龍名下以贈與方式移轉登記予王成信，實
    係屬通謀虛偽意思表示，而隱藏信託關係，並無贈與之實。
    而上訴人之被繼承人王尾生前既已表示收回系爭土地，且終
    止信託關係，自得請求返還系爭土地，至於以買賣方式取回
    信託之土地係為便利管業上合建事宜之進行使然。爰本於買
    賣契約及信託物返還請求權之預備合併或重疊合併關係，求
    為判決被上訴人應將系爭土地辦理繼承登記後，移轉登記為
    兩造及視同上訴人公同共有等語。
二、被上訴人則以：本件王尾生前起訴請求所依據之系爭買賣契
    約書，實為王成節所偽造，業經原審82年度易字第1446號、
    本院82年度上易字第6624號判刑確定（一審以詐欺罪論科、
    二審改以偽造文書論罪處刑），而被上訴人及王成信於上揭
    刑案提起刑事附帶民事訴訟，歷經第一、二、三審及最高法
    院3次發回更審判決，亦判決王成節等3人應負損害賠償責任
    確定在案，且其判決理由中亦認定並無上訴人所主張之信託
    關係。而判決確定後，王成節、王成龍雖又2度提起再審之
    訴，仍經再審法院及最高法院駁回確定，是該偽造之系爭買
    賣契約書並無拘束被上訴人之效力，而上訴人主張信託關係
    存在，亦屬無據。從而上訴人本於系爭買賣契約書及信託關
    係請求移轉登記為兩造公同共有，顯無理由等語，資為抗辯
    。
三、本件經原審判決上訴人之訴駁回。己○○○等4人就原審判
    決其敗訴部分提起上訴，並追加信託關係之請求權基礎，聲
    明：（一）原判決廢棄。（二）被上訴人應將系爭土地，面
    積594平方公尺辦理繼承登記後，移轉登記予兩造及視同上
    訴人公同共有。被上訴人則聲明：上訴駁回。
四、兩造不爭執之事項
（一）系爭土地最初原為王尾所有，嗣於58年11月22日以贈與為
      原因，移轉登記於王成信名下。
（二）王尾與王成信等3人所訂包含系爭土地在內之系爭買賣契
      約書上賣方王成信等3人之3顆印章係王成龍所蓋。而王成
      信之名字筆跡為王成節所代簽。嗣王成節及王成龍即因偽
      造買賣契約行為，經原審刑事庭以82年度易字第1446號刑
      事案件、本院82年度上易字第6624號刑事案件判處罪刑確
      定在案。
（三）上揭事實，並有兩造不爭執其形式真正（見本院同上筆錄
      ）之土地登記謄本（見原審卷第120頁、原審83年度訴更
      二號卷第143至151頁、原審88年度訴更四字第1號卷第22
      頁）等影本在卷可稽，自堪信為真實。
五、本件之爭點如下：
（一）上訴人依系爭買賣契約書，請求被上訴人返還系爭土地，
      有無理由？
  １、王成信等3人於68年間就系爭土地是否與王尾成立買賣契
      約並收取王尾所繳付之系爭土地價款？
  ２、王成信等3人有無在系爭買賣契約書上簽字及蓋章？
  ３、若無，是否得其等之授權而為？
（二）上訴人本於信託物返還請求權，請求被上訴人將有系爭土
      地辦理繼承登記後，移轉登記於兩造保持公同共有，有無
      理由？
六、茲分別論述如下：
（一）上訴人依系爭買賣契約書，請求被上訴人返還系爭土地，
      並無理由：
  １、上訴人雖主張系爭土地以贈與為原因登記予王成信名下，
      係屬通謀虛偽意思表示，嗣為遷就終止信託之表示於土地
      登記規格化之限制下，無法達成回復原真正權利人之目的
      ，遂以買賣為原因而請求取回信託物，惟並非偽造等語，
      而被上訴人則否認系爭買賣契約書為真正。經查王成信等
      3人雖曾設籍於新竹市○○街136號，惟王成信於58年12月
      間、王燕山於59年4月間、辛○○於61年12月間先後遷出
      上開本籍地，均遷入台北市○○街69巷8弄8號，嗣3人又
      於63年8月30日變更住址為台北市○○路○段72之9號3樓，
      其後王燕山於63年9月3日、辛○○於65年7月1日、王成信
      於65年12月15日自該址相繼遷往美國，直至80年1月8日，
      王成信、辛○○2人始自美國遷回，恢復戶籍，但2人均於
      同日自遷徙地遷出台北市○○街2巷17號，王燕山則於79
      年9月29日自美國遷回，恢復戶籍，並於79年10月1日遷至
      台北市○○街2巷17號，以上設籍及遷徙情形，有兩造提
      出之戶籍謄本及本院審理80年度重上字第295號案件時向
      新竹市第一戶政事務所調取之戶籍謄本可稽（見本院80年
      度重上字第295號案卷第13、45至49、88、89頁），亦即
      王成信等3人自65年12月15日起均住居在美國，則王成信
      等3人是否有可能於68年間與王尾達成出售系爭土地之合
      意，及收取王尾所繳付之土地價款，已有疑義。且上訴人
      亦不爭執系爭買賣契約書上王成信之簽名係由王成節所代
      簽，而其上王成信等3人之印文係王成龍所蓋。且王成龍
      及王成節2人生前亦曾分別於本院80年度重上字第295號及
      原審82年度訴更字第1號所有權移轉登記事件審理時承認
      上情（見本院80年度重上字第295號卷第78、79頁、原審8
      2年度訴更字第1號卷第59頁），雖王成節於上開訴訟中另
      稱系爭買賣契約書上之王燕山及辛○○之簽名早已簽妥云
      云，惟顯然其亦不否認未親見王燕山等2人有簽名之事實
      ，再加以王成龍自認王成信等3人之印文均為其代蓋，而
      當時王燕山及辛○○均在美國，足認系爭買賣契約書上王
      燕山、辛○○之簽名應非本人所為。而被上訴人既均否認
      王成信等3人曾授權王成節及王成龍代為簽訂系爭買賣契
      約書，則上訴人自應就王成節及王成龍係經出賣人王成信
      等3人授權而於系爭買賣契約書上代為簽名及蓋印之有利
      事實負舉證責任。上訴人就此雖謂王成節向為其母所委任
      之全權代理人，若無王成信之授權及王尾之授意，即無為
      王成信簽名之必要云云，並舉出原法院70年度訴字第782
      號判決書為證（見原審83年度訴更字第2號卷第211頁），
      經查上開判決理由雖記載王成信等3人曾出賣土地予王尾
      之事實，惟該件係一造辯論判決，王成信等3人並未到庭
      辯論，亦無任何書狀提出，僅依原告王尾之陳述即行判決
      。且依上開戶籍資料顯示，王成信等3人當時均已遷至美
      國，嗣王成信等3人亦以其等根本未受合法通知而爭執該
      判決之效力（見同上卷第206頁反面王成龍86年5月24日呈
      報狀），則上開判決是否確實適法，非無疑問。況且該判
      決所示之標的物與本件系爭土地不同，自更難僅以上開未
      經實質調查之判決書理由，即認定本件王成節及王成龍於
      系爭買賣契約書中代王成信等3人簽名及蓋印，確已取得
      合法授權。
  ２、至於上訴人復謂系爭土地原均屬王尾所有，僅係信託登記
      於子女名下，所有權狀及移轉所用印鑑自始均由王尾持有
      云云，惟姑不論被上訴人否認王成信與王尾有信託關係存
      在，且查有無信託關係與王尾及王成節是否有權代簽系爭
      買賣契約書，仍屬兩事，無從據此主張其有權代為簽訂買
      賣契約。況且王成節亦因偽造系爭買賣契約書，經台灣新
      竹地方法院82年度易字第1446號、本院82年度上易字第66
      24號判決有罪確定，而王成信等3人於上揭刑案提起刑事
      附帶民事訴訟，亦經本院88年度上更 (三)字第68號判決
      認定系爭買賣契約書係王成節、王成龍所偽造，其等應負
      損害賠償責任確定，有判決書附卷可稽（見原審88年度訴
      更四字第1號卷第579頁至第586頁）。從而，系爭買賣契
      約書並非真正，對辛○○及繼受王成信及王燕山權利義務
      之其餘被上訴人，均無拘束力，可堪認定。則上訴人依系
      爭買賣契約書，請求被上訴人就系爭土地辦理繼承登記及
      移轉登記，自屬無據。
（二）上訴人本於信託物返還請求權，請求被上訴人將系爭土地
      辦理繼承登記後，移轉登記於兩造保持公同共有，亦無可
      採：
  １、按法院於判決理由中，就訴訟標的以外，當事人主張之重
      要爭點，本於當事人辯論之結果已為判斷時，對此重要爭
      點所為之判斷，除有顯然違背法令，或當事人已提出新訴
      訟資料，足以推翻原判斷之情形外，應解為在同一當事人
      就該已經法院判斷之重要爭點，不得作相反之主張或判斷
      ，始符民事訴訟上誠信原則（最高法院92年度台上字第31
      5號判決意旨參照）。
  ２、本件上訴人雖另主張系爭土地實係原所有人王尾當年為規
      避耕地三七五減租條例及平均地權條例對持有私有土地面
      積之限制，而將系爭土地登記於王成信等子女名下，但其
      所有權狀及印鑑自始均由王尾持有，迨其年老時復囑託王
      成龍代為保管，而歷年地價稅、田賦亦均由王尾或王成龍
      繳納，實質上係信託登記之關係等語，惟為被上訴人所否
      認。經查上訴人於前述本院88年度上更 (三)字第68號損
      害賠償事件審理中，亦曾以本件實係王尾信託登記予王成
      信等人，王尾為真正所有權人，王成信等人並未受有任何
      損害等語置辯，並舉蔡宗崑、己○○○、丙○○、丁○○
      之證言，以及王成信於新竹地方法院檢察署81年度偵字第
      6152號詐欺案件檢察官偵訊中之陳述為證。而上開確定判
      決業於判決理由中敘明蔡宗崑於本院83年度重上字第417
      號案件中陳述系爭土地係因王尾因三七五減租條例及平均
      地權條例實施，而登記在王成信等人名下等語，係自其母
      及母親之姐妹口中聽聞而得，而己○○○則為王成節之妻
      ，其等供述之證據力均不足。另丙○○於上開案件中就王
      成信曾聲明拋棄王家土地及委任王成節全權處理之證明書
      是否為其所簽名等情，供述前後有重大歧異，且丙○○亦
      係由其母間接告知，並未參與移轉登記處理事宜，其證言
      難以採信。而丁○○亦未實際參與王尾財產之管理及處分
      ，於王成龍將系爭土地贈與王成信及被上訴人時亦未在場
      ，無從知悉系爭土地登記予王成信等人之原因，亦難採為
      對王成龍及王成節有利之證明。而王成信雖於前述偵查案
      件中，就檢察官訊以：「你們王家之財產是否都是用此方
      法來管理，用信託之方式分散在你們名下，以便規避三七
      五減租保留產業？」、「財產是何人的？」，答稱：「是
      的」、「是王家的，是大家公家的。」惟王成信亦於檢察
      官訊問時答稱：「我媽說贈與後就給我們了。」可知王成
      信所稱規避三七五減租條例是指38年間王尾以贈與之名義
      移轉登記與王成龍等人而言，與系爭土地於58年間再由王
      成龍移轉登記予王成信等人無關。則上開確定判決已論定
      上訴人所主張之蔡宗崑、己○○○、丙○○、丁○○之證
      言及王成信於檢察官偵查中之供述，均不足以證明確有信
      託關係之存在。並以王成節及其妻己○○○名下有110餘
      筆房地產，而王成龍名下亦有30餘筆土地，為何王成節及
      王成龍並未交出自己名下之房地產與其他繼承人共同繼承
      ，卻獨就系爭土地主張為信託登記？且系爭土地於58年間
      移轉登記予王成信名下，距三七五減租條例及都市平均地
      權條例施行均已經15年以上，王尾為分散財產豈可能於15
      年後再以信託方式將系爭土地移轉登記予王成信名下，所
      述顯非可信。至於王成龍曾於82年3月27日以存證信函表
      示終止信託關係，與其生前曾主張撤銷贈與等情相悖，無
      從證明有信託關係存在。至於系爭土地移轉登記予王成信
      後，其稅捐由何人繳納，及何人保管所有權狀，端視雙方
      之約定，尚與信託契約之成立與否無涉，縱令系爭土地之
      稅金由王尾繳納並保管所有權狀屬實，亦不得逕認王尾仍
      保有系爭土地所有權。準此，上開確定判決就王成節及王
      成龍所舉事證業已詳為審酌後，認為無法證明信託關係存
      在，其等抗辯王成信等人未受任何損害，無可採信，核其
      認定並無顯然違背法令可言。
  ３、本件上訴人雖未參與前訴訟之辯論，惟其等均係前訴訟當
      事人王成節及王成龍之繼承人，並因而承受本件訴訟，則
      其等訴訟上地位實與王成節及王成龍無異，實質上仍為相
      同當事人，自不得以其等未參與前訴訟之辯論，而否認上
      開確定判決理由之拘束力。且上訴人就王尾及王成龍與系
      爭土地登記名義人王成信之間信託關係是否存在之爭點再
      事爭執，其所舉事證，仍無非均係上開確定判決業經審酌
      認定之蔡宗崑、己○○○、丙○○、丁○○等人證言，及
      王成信於檢察官偵查中所為供述，並未舉出足以動搖上開
      確定判決理由認定之新訴訟資料。則依上開說明，其又為
      與確定判決理由認定相反之主張，顯違訴訟誠信，應非可
      採。從而，上訴人另主張系爭土地係經王尾及王成龍信託
      登記於王成信名下，而其信託關係業經終止，請求被上訴
      人就系爭土地辦理繼承登記後，移轉登記為兩造及視同上
      訴人公同共有，亦屬無理由。
七、綜上所述，上訴人主張系爭土地為其等之被繼承人王尾、王
    成龍信託登記於被上訴人之被繼承人王成信名下，嗣後並簽
    訂系爭買賣契約書，由王尾買回等情，並非可採。從而，上
    訴人主張本於系爭買賣契約標的物交付請求權及追加終止信
    託之返還請求權，請求被上訴人就系爭土地辦理繼承登記後
    ，移轉登記為兩造公同共有，均為無理由，不應准許。原審
    為上訴人敗訴之判決，及駁回其假執行之聲請，並無不合。
    上訴意旨指摘原判決不當，求予廢棄改判，為無理由，應予
    駁回。
八、本件事證已臻明確，至於未論述之爭點；兩造其餘之攻擊或
    防禦方法；未經援用之證據，經本院斟酌後，認為均不足以
    影響本判決之結果，自無一一詳予論駁之必要，併此敘明。
九、據上論結，本件上訴為無理由，依民事訴訟法第463條、第4
    49條第1項、第385條第1項前段、第78條，判決如主文。
中    華    民    國    97    年    3    月    19    日
                  民事第十四庭
                        審判長法  官  張  蘭
                              法  官  袁靜文
                              法  官  黃麟倫
正本係照原本作成。
如不服本判決，應於收受送達後20日內向本院提出上訴書狀，其
未表明上訴理由者，應於提出上訴後20日內向本院補提理由書狀
（均須按他造當事人之人數附繕本）上訴時應提出委任律師或具
有律師資格之人之委任狀；委任有律師資格者，另應附具律師資
格證書及釋明委任人與受任人有民事訴訟法第466條之1第1項但
書或第2項（詳附註）所定關係之釋明文書影本。
中    華    民    國    97    年    3     月    19    日
                              書記官  王敬端
附註：
民事訴訟法第466條之1（第1項、第2項）：
對於第二審判決上訴，上訴人應委任律師為訴訟代理人。但上訴
人或其他法定代理人具有律師資格者，不在此限。
上訴人之配偶、三親等內之血親、二親等內之姻親，或上訴人為
法人、中央或地方機關時，其所屬專任人員具有律師資格並經法
院認為適當者，亦得為第三審訴訟代理人。


司法院資訊處製作；財團法人民間司法改革基金會備份。
